【裁判字號】    92,財管,83
【裁判日期】    921110
【裁判案由】    指定遺產管理人
【裁判全文】
台灣台北地方法院民事裁定                          九十二年度財管字第八三號
    聲  請  人  甲○○
右聲請人聲請指定被繼承人乙○○之遺產管理人事件，本院裁定如下：
    主      文
聲請駁回。
聲請費用由聲請人負擔。
    理      由
一、本件聲請意旨略以：被繼承人乙○○（男、民國十七年四月九日生、
    編號：Ｚ000000000號、籍設台北市○○路五四號十一樓之二一）前於
    民國（下同）九十年十一月間欲往大陸娶妻，因現金不足，曾向聲請人借貸新台
    幣一十萬元，並簽立同面額、到期日為九十一年四月三十日之支票一紙為憑，屆
    期被繼承人乙○○又以銀行存款不足，要求聲請人未提示該紙支票，將以現金換
    回該紙支票，詎被繼承人乙○○於九十二年四月七日死亡，為此聲請選任行政院
    國軍退除役官兵輔導委員會台北市榮民服務處為被繼承人乙○○之遺產管理人等
    語。
二、按繼承開始時，繼承人之有無不明，而無親屬會議或親屬會議未於一個月內選定
    遺產管理人者，利害關係人得聲請法院選任遺產管理人，民法第一千一百七十八
    條第二項固定有明文。惟退除役官兵死亡而無繼承人、繼承人之有無不明或繼承
    人因故不能管理遺產者，由主管機關管理其遺產，此為台灣地區與大陸地區人民
    關係條例第六十八條第一項所明定，行政院國軍退除役官兵輔導委員會並依同條
    第三項規定，訂有退除役官兵死亡無人繼承遺產管理辦法，依該辦法第四條規定
    ，亡故退除役官兵遺產，由該輔導會所屬安置機構為遺產管理人，亡故退除役官
    兵未安置者，以其住所地退除役官兵服務機構為遺產管理人，故被繼承人如屬退
    除役官兵者，自應依上開規定，以各該機構為法定之遺產管理人，法院不得再依
    前述民法規定，另行選任遺產管理人，最高法院八十八年度台抗字第四五五號著
    有裁判要旨可參。次按台灣地區與大陸地區人民關係條例施行後，大陸來台之退
    除役官兵死亡而無繼承人，繼承人有無不明或繼承人因故不能管理遺產者，依該
    條例第六十八條及退除役官兵死亡無人繼承遺產管理辦法（第四條）之規定，應
    由其主管機關以法定遺產管理人之地位管理遺產，已無庸另聲請法院裁定選任遺
    產管理人，此有司法院秘書長八十二年四月二十七日秘台廳民三字第０四九三
    八號函可資參照。
三、本件聲請人主張被繼承人乙○○前向其借款迄未清償，而被繼承人乙○○已死亡
    之事實，固據其提出行政院國軍退除役官兵輔導委員會台北市榮民服務處書函及
    支票等件（均影本）為證，姑不論被繼承人乙○○是否尚積欠聲請人若干借款未
    清償，因被繼承人乙○○為行政院國軍退除役官兵輔導委員會列管之榮民（即退
    除役官兵），繼承人有無不明，有本院九十二年度家催字第二一八號民事裁定及
    上開書證附卷可稽，是本件即屬退除役官兵死亡而無繼承人、繼承人之有無不明
    或繼承人因故不能管理遺產之情形，依台灣地區與大陸地區人民關係條例第六十
    八條第一項、退除役官兵死亡無人繼承遺產管理辦法第四條規定及上開說明，被
    繼承人鄭自之遺產自應由其住所地之退除役官兵服務機構即行政院國軍退除役官
    兵輔導委員會台北市榮民服務處為法定之遺產管理人管理，自無庸另聲請法院裁
    定選任被繼承人乙○○之遺產管理人。依上開說明，本院不得再依民法第一千一
    百七十八條第二項規定另行選任遺產管理人。從而，聲請人為本件聲請，於法不
    合，應予駁回。
四、依非訟事件法第八條第一項前段裁定如主文。
中      華      民      國    九十二    年     十一     月      十      日
                                          家事庭法官    張競文
正本係照原本作成。
如對本裁定抗告，須於裁定送達後十日之不變期間內，向本院提出抗告狀，並繳納抗
告費新臺幣一千元
中      華      民      國    九十二    年     十一     月      十      日
                                          書  記  官    曾秋月


司法院資訊處製作；財團法人民間司法改革基金會備份。
